臺灣臺南地方法院民事判決　　　　　　　100年度訴字第198號
原　　　告　王麗生
訴訟代理人　劉仲秋
被　　　告　蔡詠全
訴訟代理人　郭富娟
上列當事人間因過失傷害案件，原告提起侵權行為損害賠償刑事
附帶民事訴訟，經本院刑事庭裁定移送（99年度交附字第79號）
，本院於民國100年7月5日言詞辯論終結，判決如下：
    主  文
被告應給付原告新臺幣貳拾萬壹仟伍佰伍拾柒元，及自民國九十
九年八月三十日起至清償日止，按週年利率百分之五計算之利息
。
原告其餘之訴駁回。
訴訟費用由被告負擔百分之三十，餘由原告負擔。
本判決原告勝訴部分得假執行。但被告如以新臺幣貳拾萬壹仟伍
佰伍拾柒元為原告供擔保後，得免為假執行。
原告其餘假執行之聲請駁回。
    事實及理由
壹、程序方面：
    按訴狀送達後，原告不得將原訴變更或追加他訴。但擴張或
    減縮應受判決事項之聲明，不在此限，民事訴訟法第255條
    第1項第3款定有明文。本件原告原依侵權行為損害賠償請求
    權，起訴請求被告應給付原告新臺幣（下同）453,000元（
    卷壹第1頁），及自刑事附帶民事起訴狀繕本送達翌日起至
    清償日止，按週年利率百分之5計算之利息；嗣於民國100年
    2月10日言詞辯論時，變更請求被告應給付651,230元（卷貳
    第30頁反面）；又於100年7月5日言詞辯論時，變更請求被
    告應給付662,870元，旋即當庭再變更聲明為請求被告應給
    付651,230元（卷參第60頁正、反面），核屬擴張、減縮應
    受判決事項之聲明，揆諸上開規定，自應准許。
貳、實體方面：
一、原告主張：
  (一)緣被告於98年10月5日17時25分許，騎乘車牌號碼598-HBQ號
    重型機車，沿臺南縣仁德鄉臺南機場前外環道路由南往北方
    向行駛，途經仁愛村1080號前時，適逢天雨路滑，本應注意
    車前狀況，小心操控機車，隨時採取必要安全措施，而依當
    時情形又無不能注意之情事，竟疏於注意，致該機車失控打
    滑衝撞同向前方由原告所騎乘之車牌號碼FY7-282號重型機
    車，致原告人車倒地，並受有右肩挫傷併右側肱骨近端骨折
    、雙膝及左足擦傷之傷害（下稱系爭車禍）。被告因系爭車
    禍，經本院刑事庭99年12月29日以99年度交易字第239號判
    決判處拘役40日確定。
  (二)原告爰依侵權行為之法律關係，請求被告賠償其因系爭車禍
    所受之下列損害，共計651,230元：
  1.醫療費用（含系爭車禍住院手術、復建、拆除鋼釘鋼板住院
    手術）10萬元。
  2.前往成大醫院復建半年，共24週，每週3次，車資每次來回
    共300元，以每週900元計，共21,600元。
  3.看護費：自系爭車禍受傷起算半年，原告沒有另外請看護，
    原告住院期間都是請原告父母的印傭前往醫院照顧，出院後
    原告住父母家，亦由該印傭照顧，每天給印傭300元，半年
    共180天乘以每天300元，共54,000元。
  4.營養費
    系爭車禍起算半年，以一天300 元計算，共54,000元。
  5.車牌號碼FY7-282號重型機車修車費用5,270元。
  6.原告訴訟代理人（即原告配偶）因原告受傷而請假，受有工
    作損失以20天計算，每天以3,000元計算，故原告訴訟代理
    人工作損失60,000元，該部分只請求48,360元；原告住院期
    間都請自己的休假，休假以1天1,500元計算，乘以開刀時間
    的12天，共18,000元，故請求工作損失合計共66,360元。
  7.喪失右手正常功能及破相費用150,000元。
  8.精神慰撫金200,000元。
二、被告則以：
    伊經濟不寬裕，只有母親一人在賺錢，伊已成年也知道要承
    擔過錯，惟原告除醫療部份有收據外，其餘都是原告自己之
    陳述，請原告提出收據等語。並聲明：駁回原告之訴，訴訟
    費用由原告負擔。
三、兩造不爭執事項：
  (一)被告於98年10月5日17時25分，騎乘車牌號碼598-HBQ號重型
    機車，沿臺南縣仁德鄉臺南機場前外環道路由南往北方向行
    駛，途經仁愛村1080號前時，適逢天雨路滑，本應注意車前
    狀況，小心操控機車，隨時採取必要安全措施，而依當時情
    形又無不能注意之情事，竟疏於注意，致該機車失控打滑衝
    撞同向前方由原告所騎乘之車牌號碼FY7-282號重型機車，
    致原告人車倒地，因而受有右肩挫傷併右側肱骨近端骨折、
    雙膝及左足擦傷之傷害（即系爭車禍）。被告因系爭車禍，
    經本院刑事庭99年12月29日以99年度交易字第239號判決判
    處拘役40日確定。
  (二)原告因系爭車禍於98年10月5日晚間至成大醫院急診；98年1
    0月6日至98年10月12日住院，接受肱骨骨折復位併骨板內固
    定手術；離院後復於98年10月20日、98年11月20日、98年12
    月9日、98年12月30日、99年1月8日、99年1月13日、99年1
    月27日、99年2月10日、99年3月5日、99年10月29日至成大
    醫院骨科及復建科進行追蹤治療；嗣於99年11月10日至99年
    11月13日住院接受肱骨內固定骨板拆除手術；離院後復於99
    年11月26日、99年12月24日、100年2月28日於成大醫院骨科
    門診追蹤治療。
  (三)原告因系爭車禍共自付醫療費用78,892元。
  (四)原告因系爭車禍共領取74,553元之強制保險金。
四、本件爭點厥為原告請求醫療費10萬元，車資21,600元，看護
    費用54,000元，營養費54,000元，修車費用5,270元，工作
    損失66,360元，右手喪失正常功能15萬元，精神慰撫金20萬
    元有無理由？
五、得心證之理由：
  (一)按因故意或過失，不法侵害他人之權利者，負損害賠償責任
    。汽車、機車或其他非依軌道行駛之動力車輛，在使用中加
    損害於他人者，駕駛人應賠償因此所生之損害。不法侵害他
    人之身體或健康者，對於被害人因此喪失或減少勞動能力或
    增加生活上之需要時，應負損害賠償責任。不法侵害他人之
    身體、健康、名譽、自由、信用、隱私、貞操，或不法侵害
    其他人格法益而情節重大者，被害人雖非財產上之損害，亦
    得請求賠償相當之金額。民法第184條第1項前段、第191條
    之2前段、第193條第1項、第195條第1項前段分別定有明文
    。次按汽車在同一車道行駛時，除擬超越前車外，後車與前
    車之間應保持隨時可以煞停之距離。汽車行駛時，駕駛人應
    注意車前狀況及兩車併行之間隔，並隨時採取必要之安全措
    施。道路交通安全規則第94條第1項、第3項定有明文。又依
    道路交通安全規則第2條第1款，所謂「汽車」，係指在道路
    上不依軌道或電力架線而以原動機行駛之車輛（包括機器腳
    踏車）。經查：系爭車禍因被告疏未注意保持安全距離，自
    後撞擊原告所騎乘之車牌號碼FY7-282號重型機車，被告就
    系爭車禍之發生自應負過失責任；被告之過失行為與原告身
    體受傷結果，及原告所有車牌號碼FY7-282號重型機車之受
    損，有相當因果關係，被告依法應負侵權行為損害賠償責任
    。
  (二)爰就原告請求之項目及金額逐次審酌如下：
  1.醫療費用：
    原告因系爭車禍於98年10月5日晚間至成大醫院急診；98年1
    0月6日至98年10月12日住院，接受肱骨骨折復位併骨板內固
    定手術；離院後復於98年10月20日、98年11月20日、98年12
    月9日、98年12月30日、99年1月8日、99年1月13日、99年1
    月27日、99年2月10日、99年3月5日、99年10月29日至成大
    醫院骨科及復建科進行追蹤治療；嗣於99年11月10日至99年
    11月13日住院接受肱骨內固定骨板拆除手術；離院後復於99
    年11月26日、99年12月24日、100年2月28日於成大醫院骨科
    門診追蹤治療；原告急診、住院、門診醫療費用共計自付78
    ,892元等節，有國立成功大學醫學院附設醫院100年3月29日
    成附醫醫事字第1000004802號函檢附之原告診療摘錄表，及
    100年4月21日成附醫醫事字第1000005414號函檢附之醫療費
    用明細表（卷參第16至17頁、第29至32頁）附卷可稽，復為
    兩造所不爭執，堪認原告因系爭車禍支出之醫療費用為78,8
    92元，是原告醫療費用之請求其中78,892元部分，應予准許
    。至原告主張因系爭車禍，另受有醫療費21,108元【即請求
    金額10萬元－前揭78,892元】之損害等語，惟並未提出任何
    證據以實其說，是該部分，並無足取。
  2.車資：
    原告主張因系爭車禍，前往成大醫院復建共約半年，即24週
    ，每週3次，車資每次來回共300元，共受有21,600元【計算
    式：24×3×300】之損失等語。惟原告主張前往成大醫院復
    建之頻率、次數，顯與上揭國立成功大學醫學院附設醫院10
    0年3月29日成附醫醫事字第1000004802號函檢附之原告診療
    摘錄表，及100年4月21日成附醫醫事字第1000005414號函檢
    附之醫療費用明細表不符，又原告關於車資部分，亦未提出
    任何證據以實其說，此部分之請求，難認有理由。
  3.看護費：
    原告主張因系爭車禍，聘請看護照顧半年，需費每日300元
    ，共請求看護費用54,000元【計算式6個月×30日×300】等
    語；被告抗辯原告就此未提出任何證據等語。經查：原告因
    系爭車禍於98年10月5日晚間至成大醫院急診；98年10月6日
    至98年10月12日住院，接受肱骨骨折復位併骨板內固定手術
    ，住院7日，住院期間因受傷與手術疼痛暫時失能，須專人
    照護；原告於98年10月12日離院，離院時需以三角巾或手臂
    吊帶固定右肩受傷部位，避免影響骨折固定，因傷及慣用側
    上肢，在骨折未呈現初步癒合前（指骨痂出現，一般至少需
    4至6周），日常生活機能（如刷牙、洗臉、進食、如廁等）
    均需專人協助始得完成，故建議需專人照護4周；原告於99
    年11月10日至99年11月13日住院接受肱骨內固定骨板拆除手
    術，住院期間因受傷與手術疼痛暫時失能，須專人照護；原
    告於99年10月13日離院，術後宜專人照護1至2周等節，有國
    立成功大學醫學院附設醫院100年3月29日成附醫醫事字第10
    00004802號函檢附之原告診療摘錄表（卷參第16至17頁）可
    憑。準此，本院審酌原告因系爭車禍受傷情形，認原告有受
    專人看護照顧53日【計算式：住院7日＋術後4周＋住院4日
    ＋術後2周】之必要。又原告主張每日支出300元看護費用，
    雖未提出收據，惟原告有受專人看護照顧53日之必要，業如
    上述，而原告主張每日300元看護費之請求，顯低於一般看
    護之收費價格（參卷參第12-1頁臺南市住院病患家事服務職
    業公會100年3月2日南市住工總字第100072號函），應屬合
    理。是原告請求之看護費用15,900元【計算式：53日×300
    元】部分，核屬增加生活上之必要費用，應與准許，逾此範
    圍，應予駁回。
  4.營養費：
    原告雖主張其因本件車禍受傷而受有營養費54,000元之損害
    等語，惟未舉證以實其說，且無任何醫師囑咐或處方，不足
    採信。
  5.修車費：
    按不法毀損他人之物者，被害人得請求賠償其物因毀損所減
    少之價額，民法196條定有明文。本件原告主張其所有車牌
    號碼FY7-282號重型機車因系爭車禍而受損，共支出修理費
    5,270元等情，固據其提出估價單、收據為證（卷壹第4至5
    頁），惟按損害應以必要之修復費用為限，修理材料以新品
    換舊品部分，其舊品本應予折舊，因更換新品致增加該零件
    之價值，其增值部分，非屬必要費用，自應予扣除（最高法
    院77年5月17日第9次民事庭會議決議參照）。經查：車牌號
    碼FY7-282號重型機車出廠日期為88年9月（卷貳第20頁），
    距系爭車禍發生之98年10月5日，已有10年1月，而原告所提
    估價單上所列均為零件費用，且估價係以新零件更換損壞之
    舊零件，則計算上開零件損害賠償數額時，自應扣除折舊部
    分始屬合理。再依行政院所頒固定資產耐用年數表及固定資
    產折舊率表之規定，機車之耐用年數為3年，該機車使用年
    數雖已超過耐用年數，但於系爭事故發生時仍正常使用中，
    足見其零件應仍在固定資產耐用年限內，方可繼續使用，難
    認其零件已無殘餘價值，如超過耐用年限之部分仍依定率遞
    減法繼續予以折舊，則與固定資產耐用年限所設之規定不符
    。故參酌營利事業所得稅結算申報查核準則第95條第9款所
    定「營利事業折舊性資產，於耐用年限屆滿仍繼續使用者，
    其殘值得自行預估可使用年數並重新估計殘值後，按原提列
    方式計提折舊」，又所得稅法第51條「固定資產之折舊方法
    ，以採用平均法、定率遞減法或工作時間法為準則。上項方
    法之採用及變換，準用第44條第3項之規定；其未經申請者
    ，視為採用加權平均法」及該法施行細則第48條第1款「固
    定資產之折舊方法，採平均法者以固定資產成本減除殘價後
    之餘額，按固定資產耐用年數表規定之耐用年數平均分攤，
    計算其每期折舊額」之規定，本院認採用「平均法」計算其
    最後1年折舊後之殘值作為前開機車之殘餘價值【計算式：
    取得價格÷（耐用年限＋1）＝殘值】，應屬合理。故原告
    所支出之費用為5,270元，依前揭平均法計算其折舊後零件
    之殘餘價值為1,318元【計算式：5,270÷（3+1），小數點
    以下四捨五入】，是原告請求被告賠償之修復費用為1,318
    元，為有理由，逾此範圍，應予駁回。
  6.工作損失：
    按民事訴訟如係由原告主張權利者，應先由原告負舉證之責
    ，若原告先不能舉證，以證實自己主張之事實為真實，則被
    告就其抗辯事實即令不能舉證，或其所舉證據尚有疵累，亦
    應駁回原告之請求（最高法院17年上字第917號判例參照）
    。原告主張因系爭車禍，致受有工作損失18,000元；原告配
    偶受有60,000元之工作損失等語。經查：原告自98年10月至
    100年3月，每月均受領38,310元薪資（不含年終獎金），有
    國軍台南財務組100年3月3日主財台南字第1000000436號函
    檢附原告薪資明細可稽（卷參第12-2至12-3頁），故未見原
    告因系爭車禍而有何工作損失，原告復未提出其他證據以實
    其說，要難遽信。另原告訴訟代理人非系爭車禍之直接受害
    人，亦非本件訴訟當事人，縱其因探視原告而請假，亦難謂
    與系爭車禍有因果關係。依上，原告此部分之請求，均無理
    由。
  7.右手喪失正常功能：
    原告主張因系爭車禍，致右手喪失正常功能，請求賠償15萬
    元等語。惟按身體或健康受侵害，而減少勞動能力者，其減
    少及殘存勞動能力之價值，應就被害人受侵害前之身體健康
    狀態、教育程度、專門技能、社會經驗等方面酌定（最高法
    院61年台上字第1987號、63年台上字第1394號判例參照）。
    經查：原告係在臺南空軍基地後勤部從事文書作業，主要工
    作內容為使用電腦把文書資料輸入管理，有時需把資料放置
    上架，受傷前需與同事輪流擔任工作場所的廁所清潔打掃，
    大多數的工作時間是以坐姿進行電腦文書作業，屬靜態活動
    為主。而原告因系爭車禍致受有右肩挫傷併右側肱骨近端骨
    折、雙膝及左足擦傷之傷害，經成功大學醫學院附設醫院鑑
    定結果為：原告因為患部疼痛導致無法長時間出力，右肩部
    主動性關節活動受限（損失6%），此情況可透過持續復健醫
    療及工作強化訓練獲得改善；原告右肩部分肌力尚未完全恢
    復，會影響精細動作的表現但力氣可負擔目前職務所需；整
    體評估結果與目前工作任務考量，原告尚可從事目前文書工
    作，但工作速度稍受影響，有成功大學醫學院附設醫院100
    年6月14日成附醫職環字第1000009610號函檢附之鑑定報告
    可證（卷參第46至54頁），佐以原告自系爭車禍以來，仍擔
    任原職，薪資未有變更等乙情，亦有上揭國軍台南財務組10
    0年3月3日主財台南字第1000000436號函檢附原告薪資明細
    可稽（卷參第12-2至12-3頁）。是原告主張右手喪失正常功
    能請求賠償，即屬無據。
  8.精神慰撫金：
    按被害人受有非財產上損害，請求加害人賠償相當金額之慰
    撫金時，法院對於慰撫金之量定，應斟酌實際加害情形、所
    造成之影響、被害人痛苦程度、兩造之身分、地位、經濟情
    形及其他各種狀況，以核定相當之數額（最高法院51年台上
    字第223號、47年台上字第1221號判例參照）。本院審酌原
    告因系爭車禍致受有右肩挫傷併右側肱骨近端骨折、雙膝及
    左足擦傷之傷害，因系爭車禍需住院進行骨板固定、骨板拆
    除手術，前後歷經就醫復健多次，名下有房屋及土地各1筆
    、投資多筆，財產總額為1,464,180元，現任職於國軍台南
    財務組；被告名下無財產、所得等情，認原告請求精神慰撫
    金18萬元為適當，為有理由，予以准許。
  (三)依上，原告因系爭車禍所得請求被告賠償之金額為276,110
    元【計算式：醫療費用78,892元＋看護費15,900元＋修車費
    1,318元＋精神慰撫金18萬元】。
  (四)又按保險人依本法規定所為之保險給付，視為被保險人損害
    賠償金額之一部分；被保險人受賠償請求時，得扣除之。強
    制汽車責任保險法第32條定有明文。本件原告已領取強制責
    任險保險給付74,553元，有新光產物保險股份有限公司台南
    分公司100年3月4日新產車發字第100032號函可證（卷參第
    12-4頁），復為兩造所不爭執，該保險給付自應扣除，是原
    告得請求被告給付之金額為201,557元【計算式：276,110元
    －74,553元】。
六、末按給付有確定期限者，債務人自期限屆滿時起，負遲延責
    任；給付無確定期限者，債務人於債權人得請求給付時，經
    其催告而未為給付，自受催告時起，負遲延責任。其經債權
    人起訴而送達訴狀，或依督促程序送達支付命令，或為其他
    相類之行為者，與催告有同一之效力。民法第229條第1、2
    項分別定有明文。又遲延之債務，以支付金錢為標的者，債
    權人得請求依法定利率計算之遲延利息。但約定利率較高者
    ，仍從其約定利率；而應付利息之債務，其利率未經約定，
    亦無法律可據者，週年利率為百分之5，亦為同法第233條第
    1項及第203條所明定。本件被告對原告所負損害賠償之債務
    ，核屬無確定期限之給付，則被告在受原告催告而未為給付
    時，始負遲延責任，又本件刑事附帶民事起訴狀繕本係於99
    年8月19日寄存送達於臺南市警察局第五分局和緯派出所（
    卷壹第8頁），應於99年8月29日發生送達效力，故應以附帶
    民事起訴狀繕本送達認定發生催告效力，因此，原告請求自
    附帶民事起訴狀繕本送達被告翌日即99年8月30日起至清償
    日止，按週年利率百分之5計算之利息，即屬有據，應予准
    許。
七、綜上所述，原告依據侵權行為損害賠償之法律關係，請求被
    告給付201,557元，及自附帶民事起訴狀繕本送達翌日即99
    年8月30日起至清償日止，按週年利率百分之5計算之利息，
    為有理由，應予准許，逾此所為之請求，為無理由，應予駁
    回。
八、本件原告勝訴部分，因所命給付之金額均未逾50萬元，爰依
    民事訴訟法第389條第1項第5款，依職權宣告假執行，併宣
    告被告如為原告預供擔保，得免為假執行。至原告敗訴部分
    ，其假執行之聲請已失所附麗，併予駁回。
九、據上論結，本件原告之訴為一部有理由、一部無理由，依民
    事訴訟法第79條、第87條第1項、第389條第1項第5款、第39
    2條第2項，判決如主文。
中    華    民    國   100    年    7     月    19    日
                  民事第三庭    法  官  王淑惠
以上正本係照原本作成。
如不服本判決，應於判決送達後20日內，向本院提出上訴狀並表
明上訴理由，如於本判決宣示後送達前提起上訴者，應於判決送
達後20日內補提上訴理由書（須附繕本）。
如委任律師提起上訴者，應一併繳納上訴審裁判費。
中    華    民    國  100    年    7    月    19    日
                                書記官  任婉筠